【裁判字號】    97,訴,366
【裁判日期】    970423
【裁判案由】    偽造文書
【裁判全文】
臺灣基隆地方法院刑事判決               97年度訴字第366號
公  訴  人  臺灣基隆地方法院檢察署檢察官
被      告  丙○○
上列被告因偽造文書案件，經檢察官提起公訴（96年度偵字第63
81號），被告為有罪之陳述，本院合議庭裁定由受命法官獨任以
簡式審判程序進行審理，並判決如下：
    主  文
丙○○行使偽造私文書，足以生損害於他人，處有期徒刑肆月，
如易科罰金，以新臺幣壹仟元折算壹日，減為有期徒刑貳月，如
易科罰金，以新臺幣壹仟元折算壹日；又行使偽造私文書，足以
生損害於他人，處有期徒刑肆月，如易科罰金，以新臺幣壹仟元
折算壹日，減為有期徒刑貳月，如易科罰金，以新臺幣壹仟元折
算壹日，應執行有期徒刑月，如易科罰金，以新臺幣壹仟元折
算壹日。緩刑貳年。
    事  實
一、丙○○為乙○○之胞弟，均係謝張素蘭之子，謝張素蘭生前
    與丙○○共同居住在基隆市○○○街8 巷17號13樓，並由丙
    ○○代為保管謝張素蘭開立之第一商業銀行草店尾分行帳號
    00000000000 號活期存款帳戶之存摺與印鑑章，丙○○明知
    謝張素蘭已於民國95年7 月9 日死亡，上開帳戶內之存款已
    成為遺產之一部，須以全部繼承人名義併同其他證明文件始
    得提領，且需經謝張素蘭其餘繼承人之共同授權始得使用上
    開帳戶存摺與印鑑章，竟意圖為自己不法之所有，先後於95
    年7 月11日、12日，盜用上開帳戶之印鑑章，並偽以謝張素
    蘭名義製作取款憑條2 紙，持以向第一商業銀行草店尾分行
    不知情之行員行使，而提領上開帳戶內新臺幣（下同）180
    萬元、4,770 元之存款，足以生損害於第一商業銀行管理存
    、提款之正確性以及謝張素蘭之繼承人乙○○、丁○○。
二、案經乙○○告訴而由臺灣基隆地方法院檢察署檢察官偵查起
    訴。
    理  由
壹、程序事項
    查本件被告丙○○所犯者非為死刑、無期徒刑、最輕本刑為
    3 年以上有期徒刑之罪或高等法院管轄第一審案件，其於準
    備程序進行中，先就被訴事實為有罪之陳述，經告知其簡式
    審判程序之旨，並聽取公訴人、被告、告訴人之意見後，本
    院業已依刑事訴訟法第273 條之1 第1 項之規定，裁定由受
    命法官獨任以簡式審判程序進行本案之審理。
貳、實體事項
一、前揭事實業據被告於本院審理時坦承不諱，並有偵查卷附戶
    籍謄本、死亡證明書、第一商業銀行存摺類存款取款憑條、
    存款資料查詢明細、財政部臺灣省北區國稅局遺產稅核定通
    知書可稽，足認被告自白與事實相符，堪可採信。綜上所陳
    ，本案事證明確，被告犯行堪可認定，應依法論科。
二、論罪科刑
    (一)按刑法「偽造文書印文罪」章係為保護文書在經濟交易
        與社會往來間之公共安全性及信用可靠性所設，所謂偽
        造文書故意，係指行為人對其所偽造者為文書，並進而
        決意偽造之主觀心態，包括直接故意與未必故意，至於
        行為人係出於何種意圖而偽造，在所不問。又「偽造文
        書罪，係著重於保護公共信用之法益，即使該偽造文書
        所載之作成名義人業已死亡，而社會一般人仍有誤認其
        為真正文書之危險，自難因其死亡阻卻犯罪之成立」，
        最高法院著有21年上字第2668號判例乙則可資參照。茲
        被告明知其母謝張素蘭已過世，該存款即為遺產之一部
        ，仍以謝張素蘭之名義填具取款憑條，並蓋用謝張素蘭
        印章，使銀行櫃員誤認為謝張素蘭仍在世且有授權，即
        難謂無偽造文書之故意。
    (二)按金融機構為便利存款人取款，事先印妥任人索取填寫
        之取款憑條，係由存款人在取款憑條填寫金額等字樣並
        蓋章，足以表示提領存款之意思，係屬刑法第210 條之
        私文書（最高法院49年臺上字第1409號判例意旨參照）
        。查謝張素蘭死亡後遺留於上開銀行帳戶內存款，依法
        屬於遺產，未經合法辦竣繼承手續，任何人均不得擅自
        領取，即被告身為繼承人亦非例外。被告明知謝張素蘭
        已死亡，竟偽以謝張素蘭之名義填寫取款憑條，蓋用謝
        張素蘭印章，使不知情之銀行櫃員陷於錯誤而交付存款
        ，足生損害於銀行存、提款管理正確性，核其所為，係
        犯刑法第216 條、第210 條之行使偽造私文書罪，及同
        法第339 條第1 項之詐欺取財罪。其盜蓋印章之行為，
        為偽造私文書之部分行為；又偽造私文書後持以行使，
        偽造之低度行為為行使之高度行為所吸收，均不另論罪
        。被告一行為觸犯上開行使偽造私文書及詐欺取財二罪
        ，為想像競合犯，應從較重之行使偽造私文書罪處斷。
        又被告二次偽造私文書犯行，犯意各別，行為互異，且
        在時間差距上，並無難以強行分割之情形，尚無論以接
        續犯之餘地，應予分論併罰。公訴人起訴事實雖未敘及
        被告上開詐欺取財之犯行，然該部分事實既與公訴人起
        訴之犯罪事實有如前述想像競合犯之裁判上一罪關係，
        應為起訴效力所及，本院自應併予審究。爰審酌被告並
        無重大不良素行，其所為影響金融機關提款管理之正確
        性，惟慮其犯後坦承之態度，且部分款項業已均分給其
        他繼承人等一切情狀，量處如主文所示之刑，並諭知易
        科罰金之折算標準。
    (三)按犯罪在中華民國96年4 月24日以前者，除本條例另有
        規定外，依下列規定減刑：一死刑減為無期徒刑；二無
        期徒刑減為有期徒刑20年；三有期徒刑、拘役或罰金，
        減其刑期或金額二分之一。依本條例應減刑之罪，未經
        判決確定者，於裁判時，減其宣告刑。依前項規定裁判
        時，應於判決主文同時諭知其宣告刑及減得之刑，96年
        7 月16日施行之中華民國96年罪犯減刑條例第2 條第1
        項、第7 條定有明文。又減刑後之易科罰金或易服勞役
        之折算標準，仍宜照原標準定之，「法院辦理96年減刑
        案件應行注意事項」第16條亦有明文。本案被告於95年
        7 月11日、12日犯行使偽造私文書罪，經本院宣告有期
        徒刑4 月、4 月，合於前揭減刑條件，應各減為有期徒
        刑2 月，並依原標準諭知易科罰金之折算標準，再定其
        應執行之刑暨諭知易科罰金之折算標準。
    (四)查被告前未曾因故意犯罪受有期徒刑以上刑之宣告，有
        本院卷附臺灣高等法院被告前案紀錄表可稽，本院認其
        經此教訓後，當知警惕，應無再犯之虞，因認其所受宣
        告之刑，以暫不執行為適當，併予宣告緩刑2 年，以勵
        來茲，用啟自新。
三、卷附偽造之第一商業銀行存款類存款取款憑條影本2 紙上之
    印文係被告盜用印章所蓋用，並非刑法第219 條所稱偽造之
    印章、印文或署押；而取款憑條本身並非違禁物，雖係被告
    供本件犯罪所用之物，然一經被告行使即屬上開銀行所保有
    ，自無宣告沒收之問題，附此敘明。
據上論斷，應依刑事訴訟法第273 條之1 第1 項、第299 條第1
項前段，刑法第210 條、第216 條、第339 條第1 項、第55條、
第51條第5 款、第41條第1 項前段、第74條第1 項第1 款，刑法
施行法第1 條之1 ，中華民國96年罪犯減刑條例第2 條第1 項第
3 款、第7 條、第10條第1 項，判決如主文。
本案經檢察官甲○○到庭執行職務。
中    華    民    國    97    年    4     月    23    日
                  刑事第二庭法  官  楊皓清
以上正本證明與原本無異。
如不服本判決應於收受本判決後10日內向本院提出上訴書狀，其
未敘述上訴理由者，並得於提起上訴後10日內向本院補提理由書
中    華    民    國    97    年    4     月    23    日
狀（均須按他造當事人之人數附繕本。）「切勿逕送上級法院」
                            書記官  盧鏡合
附錄論罪法條：
刑法第210 條
偽造、變造私文書，足以生損害於公眾或他人者，處5 年以下有
期徒刑。
刑法第216 條
行使第210 條至第215 條之文書者，依偽造、變造文書或登載不
實事項或使登載不實事項之規定處斷。
刑法第339 條
意圖為自己或第三人不法之所有，以詐術使人將本人或第三人之
物交付者，處5 年以下有期徒刑、拘役或科或併科1 千元以下罰
金。
以前項方法得財產上不法之利益或使第三人得之者，亦同。
前二項之未遂犯罰之。


司法院資訊處製作；財團法人民間司法改革基金會備份。
